臺灣屏東地方法院交通事件裁定　　　　　94年度交聲字第85號
聲　請　人　交通部公路總局高雄區監理所屏東監理站
異　議　人　甲○○　男　54歲.
即受處分人
上列受處分人因違反道路交通管理處罰條例案件，對於交通部公
路總局高雄區監理所屏東監理站交通事件裁決所94年5 月19日屏
監違字第裁82－VA0000000 號違反道路交通管理事件裁決書，聲
明異議，本院裁定如下：
    主  文
異議駁回。
    理  由
一、按在道路收費停車處所停車，不依規定繳費者，處新臺幣（
    下同）600 元以上1200元以下罰鍰，道路交通管理處罰條例
    第56條第1 項第11款定有明文。
二、原處分機關係以：異議人即受處分人甲○○所有車號9431－
    JP號自用小客車，於民國94年1 月20日15時51分許，在屏東
    市○○路○○道路收費停車處所停車，不依規定繳費之違規
    行為，經屏東縣警察局派員逕行舉發，原處分機關乃依道路
    交通管理處罰條例第56條第1 項第11款之規定，於94年5 月
    19日裁處受處分人罰鍰600 元等語。
三、異議意旨略以：
(一)、受處分人所駕駛車號9431－JP號自用小客車，於94年1 月20
    日下午3 時許，在屏東市○○路段曾短暫停車，但取車時並
    未發現雨刷夾有停車繳費之通知單，事後又未接到停車費用
    「催繳通知單」，於94年3 月23日突然接獲郵局大宗郵件09
    561 號，送達字第VA－0000000 號裁決書，被裁處600 元罰
    鍰，但異議人向屏東縣警察局承辦人張秋田先生查詢結果：
    93 年6月間曾寄發催繳通知單，有接到逾期不繳，可逕行舉
    發裁等語，但受處分人未接到「屏東縣路邊停車場管理組」
    所掣發之催繳函，致無法遵期繳納54元（包括郵資在內），
    致被視為「正本諒達」已接，而故意不繳，逾期被裁處600
    元罰鍰，怎能令人信服？請舉發單位詳查，提出催繳函送達
    之證據，不得本未倒置將VA0000000 號違規單，視為催繳函
    已「正本諒達」，硬要受處分人接受裁罰，停車人有繳費之
    義務，但舉發單位應按規定行事，方不致產生糾紛及民怨，
    經事後追查雖有寄送催繳函，但因地址錯置，而被萬丹郵局
    以「查無此人」而退回，受處分人舊地址為屏東縣萬丹鄉12
    6 號，新地址為屏東縣萬丹鄉188 號，但屏東縣路停車場管
    理組所填載受處分人之地址為屏東縣萬丹鄉一段126 號，以
    致無法送達，請查明該管理組是否故意讓郵件退回，讓受處
    分人被視為逾期不繳納而受罰，該組是否隱匿錯誤之事實？
(二)、受處分人不服陳情中，為何須於94年6 月3 日前先繳納600
    元之罰鍰，否則逾期要加倍處以1200元之罰鍰，視人民為何
    物！
(三)、本件之爭議為催繳函未送達，應清查其內部作業流程有無錯
    失，應可還原真相，反而將責任推給百忙之中的法官身上？
    故異議人為此聲明異議云云。
四、按為加強停車之規劃、設置、經營、管理及獎助，以增進交
    通流暢，改善交通秩序，特製定本法。本法未規定者，適用
    其他法律之規定，停車場法第1 條定有明文，該法係針對有
    關停車問題所作之有法律位階之特別規範。且停車場法第12
    條第1 項規定「地方主管機關為因應停車之需要，得視道路
    交通狀況，設置路邊停車場，並得向使用者收取停車費。」
    、第13條規定：「地方主管機關應於路邊停車場開放使用前
    ，將設置地點、停車種類、收費時間、收費方式、費率及其
    他規定事項公告周知。變更及廢止時，亦同」；又「前條都
    市計畫停車場或路外公共停車場應於開放使用前，由負責人
    訂定管理規範，向地方主管機關報請核備，領得停車場登記
    證後，始得依法營業。前項管理規範，其有關營業時間及收
    費標準事項，如有變更，亦應報請地方主管機關核備」、「
    路邊停車場及公有路外公共停車場之收費，應依區域、流量
    、時段之不同，訂定差別費率。前項費率標準，由地方主管
    機關依計算公式定之，其計算公式應送請地方議會審議。」
    ，同法第25條、第31條亦有明文，是各地方主管機關，依上
    開規定停車場法之規定，自得訂定差別之停車費率向公有（
    含路邊及公有路外公共停車場）收費停車場之使用人收費。
    而屏東縣政府依停車場法第12條、第13條、第17條、第31條
    之規定，經地方議會審議通過，在路邊停車場之收費路段設
    有收費時間、費率、未見補繳單須查詢及查詢電話，和未依
    法繳費依道路交通管理處罰條例舉發等之告示牌，並在政府
    公報登載，以完成公告之法定程序，此有屏東縣政府93年3
    月3 日屏府警交字第0930040536號函1 份附卷可參。故可知
    道路停車處所之使用人與管理機關間之關係，係行政機關所
    有之公物提供人民使用，並有上述之公法法源依據，屬行政
    法上公物利用關係之許可利用性質，並非單純民事上債之關
    係。異議人所停放車輛之停車處所管理單位屏東縣政府，既
    已在道路收費停車處所設置上開告示牌，即應認係行政機關
    就公法上具體事件所為之決定或其他公權力措施，而對「可
    確定之多數相對人」為客體直接發生法律效果之單方行政行
    為，亦即屬於行政程序法上第92條第2 項所稱之「一般處分
    」。又參諸行政程序法第100 條第2 項之規定：「一般處分
    之送達，得以公告或刊登政府公報或新聞紙代替之。」是公
    有收費停車場所公告之停車繳費費率、收取方式及使用者之
    洽詢義務等一般處分之內容，應於公告時即生與送達同一之
    效力，而認公有收費停車場之使用人均已知悉其有繳費及主
    動洽詢繳費之義務。雖道路交通管理處罰條例第56條第2 項
    業於94年3 月5 日修正為「汽車駕駛人在道路收費停車處所
    停車，未依規定繳費，主管機關應書面通知駕駛人於7 日內
    補繳，並收取必要之工本費用，逾期再不繳納，處新台幣
    300 元罰鍰。」，然因該項修正後尚未經行政院公告開始施
    行，從而，本件自應適用修正前即現行道路交通管理處罰條
    例第56條第1 項第11款之規定，而依該規定並未規定汽車駕
    駛人在道路收費停車處所停車，應先以「繳費通知單」或「
    舉發通知單」通知汽車駕駛人補繳停車費，亦即以通知單通
    知停車人補繳停車費，非屬前開規定之處罰要件，故現行停
    車管理機關於汽車駕駛人停車時，及未依規定繳納停車費時
    ，分別以繳費通知單及舉發通知單通知車主繳納或補繳停車
    費之舉，僅在促使繳納停車費之觀念通知及便民措施，而非
    行政處分，車主之繳納停車費義務並不因通知單有無送達而
    受影響。再者，依「使用者付費」原則，使用道路停車處所
    之汽車使用人，本應依規定之停車費率主動繳納停車費，自
    難以其未收受或知悉「繳費通知單」或「舉發通知單」為由
    ，免除其繳納停車費之義務。經查，異議人於聲明異議狀及
    本院審理時均坦承確曾於裁決書所載時、地停車之事實不諱
    ，則異議人於前揭時間、道路收費停車處所停車使用一節應
    堪認定。是以本件異議人於前揭收費停車場停車後，即應依
    告示牌之公告於7 日內主動查詢並繳付停車費，其未依上開
    公告主動查詢補費之情形，自無解於其違規責任之成立，是
    異議人所辯即不足採。故異議人所辯稱未收到警察繳費通知
    單，即由逕行裁罰並加倍處罰為由，認為原處分機關之裁處
    並非正當云云，應無理由。
五、綜上所述，原處分機關依道路交通管理處罰條例第56條第1
    項第11款規定裁處受處分人如前述之罰鍰，於法即無不當。
    本件異議經核並無理由，應予以駁回。
據上論結，應依道路交通案件處理辦法第19條，裁定如主文。
中　　華　　民　　國　　94　　年　　7 　　月　　15　　日
                              交通法庭  法  官  楊萬益
以上正本證明與原本無異。
如不服本裁定應於裁定送達後五日內向本院提出抗告書狀敘述抗
告之理由抗告於臺灣高等法院高雄分院。
中　　華　　民　　國　　94　　年　　7 　　月　　22　　日
                                        書記官  呂坤宗
